【裁判字號】    98,交聲,8
【裁判日期】    980601
【裁判案由】    違反道路交通管理處罰條例聲明異議
【裁判全文】
福建金門地方法院交通事件裁定           98年度交聲字第8號
移送機關    金門縣公路監理所
異  議  人  甲○○
上列異議人即受處分人因違反道路交通管理處罰條例案件，對於
金門縣公路監理所中華民國98年4月22日所為之處分（原處分：
金監裁字第裁36-T00000000號），聲明異議，本院裁定如下：
    主  文
原處分撤銷。
甲○○不罰。
    理  由
一金門縣公路監理所（以下簡稱為原處分機關）原處分意旨係以
  ：異議人即受處分人甲○○（以下稱為異議人）於民國98年3
  月19日7時20分許，駕駛牌照WK-2348號自用小客車，於金門縣
  金城鎮金門城西門城交岔路口，因「汽車駕駛人駕駛汽車肇事
  致人受傷而逃逸」，經警依據被害人丁○○之指述循線通知異
  議人到場並舉發後，異議人於應到案日期前向原處分機關提出
  申訴，經原處分機關調查結果，仍認異議人有前開違規事實，
  乃依道路交通管理處罰條例第62條第4項、第67條第3項、違反
  道路交通管理事件統一裁罰基準表規定裁處新臺幣（下同）
  6,000元，並吊銷駕駛執照，1年內禁考。罰鍰及駕駛執照限於
  98 年5月22日前繳納、繳送等語。
二本件聲明意旨略以：異議人於前開時地駕車與丁○○所騎乘橫
  載兩桶酒糟之機車發生碰撞，車禍發生後異議人即下車探視並
  詢問丁○○有無受傷、是否需要幫助，惟丁○○未為回應，自
  行站起，異議人當下並未看出丁○○有受傷情形，隨即拿了
  1,000元請她到醫院檢查，但丁○○未收取，並將倒在地上的
  酒糟裝回桶內，異議人便與當時亦在場之乙○○、戊○○、丙○○幫忙收拾現場灑落一地的酒糟，丁○○於酒糟收拾完畢後
  即重新啟動機車離開，異議人則與其他3人留在現場清理妥當
  始開車送孫子上學，即無肇事逃逸之違規行為，為此聲明異議
  ，請求撤銷原處分等語。
三經查：異議人駕車於前揭時地與丁○○所騎乘之機車碰撞之事
  實，固為異議人所自承，並經丁○○、乙○○、戊○○及丙○○到庭證稱無誤；然就異議人肇事後是否逃逸乙事，丁○○稱
  ：「我那天帶二桶酒糟，走在路的邊邊白線那邊，那是上坡路
  段，異議人沒有按喇叭，就把我撞到。他有緊張的下來說我有
  怎麼樣？他有拿一千元給我」，乙○○稱：「（問：98年3 月
  19日上午7點多你在什麼地方？）我在我家門口。（問：你有
  看過甲○○發生車禍的情形嗎？）過後才看到。（問：你是在
  什麼時候才看到的？）從甲○○下車的時候看到。（問：你有
  過去關心嗎？）有，我有到他們二個的旁邊。（問：你知道甲○○下車他有說什麼嗎？）甲○○一下車，就問丁○○有什麼
  事，丁○○就說，沒有什麼事。（問：你那時候看到丁○○有
  受什麼傷？）沒有看到。（問：丁○○有無跟你說脖子痛？）
  沒有。（問：後來是甲○○先離開現場還是丁○○先離開現場
  的？）丁○○先離開現場的。」，戊○○則稱：「（問：你有
  無看到甲○○與丁○○發生車禍的情形？）沒有，是我太太跟
  我說有車禍我才出去外面看。（問：你有幫丁○○女士把酒糟
  扶起來嗎？）有，跟機車。（問：你有沒有聽到甲○○下車說
  的第一句話？）那時候的情形就是甲○○下車，我去的時候甲○○已經下車，也沒有聽到第一句話，但我當時看到的情形是
  ，甲○○說阿嫂阿嫂有沒有怎麼樣（台語），丁○○說沒有關
  係沒有關係。（問：你當時有無看到丁○○有受傷？）沒有，
  當時她就站起來，因為全身都是酒糟，她就一直撥。（問：你
  看到的是誰先離開現場？）那時候因為酒糟灑一地，甲○○先
  把車子開一邊，乙○○回家拿圓鍬把酒糟鏟回桶裡去，我跑回
  家拿竹掃把，回來的時候，已經沒有看到丁○○。（問：你回
  來的時候有看到甲○○嗎？）有，因為甲○○車上都是酒糟，
  他清理完才離開。」丙○○亦稱：「（問：98年3月19日有沒
  有看到甲○○與丁○○發生車禍？）我沒有看到撞到當時的情
  形，是聽到碰一聲之後，才過去看。（問：你當時看到的情形
  是怎樣？）有問他有沒有怎樣，她說沒有水可以洗她身上的酒
  糟，我就借她洗，她洗完就走了。（問：你有看到甲○○怎麼
  樣？）甲○○車子在那邊洗車上的酒糟，他沒有走。」，由上
  開證述可見雙方碰撞後，異議人旋即下車查看，扶起無明顯外
  傷之丁○○，復掣給1,000元，留在現場清理地上灑落之酒糟
  後，始上車離開，並無棄置被害人於不顧迅速脫離現場之逃逸
  行為，即與道路交通管理處罰條例第62條第1項所處罰肇事致
  人受傷或死亡，而未採取救護或必要措施即駛離或逃逸之行為
  有間；至於丁○○稱伊當天下午發覺肩膀酸痛、心臟痛，異議
  人未留下姓名、電話、地址云云，係事後發現損害如何索賠之
  問題，要與異議人有無肇事逃逸違規行為之判斷無涉；此外，
  查無其他足認異議人有肇事逃逸行為之其他證據，即不能依道
  路交通管理處罰條例第62條第4項規定科罰。原處分機關未予
  詳查，逕認異議人有肇事逃逸之違規情事，依道路交通管理處
  罰條例第62條第4項、第67條第3項、違反道路交通管理事件統
  一裁罰基準表規定裁處異議人6,000元，並吊銷駕駛執照，1年
  內禁考，罰鍰和駕駛執照限於98年5月22日前繳納、繳送之處
  分，即有未洽。異議人為此聲明異議為有理由，應由本院將原
  處分撤銷，並為不罰之諭知。
四據上論斷，應依道路交通管理處罰條例第87條第2項，道路交
  通案件處理辦法第20條前段，裁定如主文。
中    華    民    國    98    年    6    月    1    日
              福建金門地方法院交通法庭
                          法  官  許  嘉  容
以上正本係照原本作成。
如不服本裁定應於送達後5日內向本院提出抗告狀。
                          記官官  陳  添  發
中    華    民    國    98    年    6     月    3     日


司法院資訊處製作；財團法人民間司法改革基金會備份。
